【裁判字號】    90,交聲,1158
【裁判日期】    901213
【裁判案由】    違反道路交通管理處罰條例聲明異議
【裁判全文】
臺灣臺北地方法院交通事件裁定                    九十年度交聲字第一一五八號
    異  議  人
    即受處分人  甲○○
右列受處分人因違反道路交通管理處罰條例案件，對於臺北市交通事件裁決所中華民
國九十年十月二十九日所為之處分（原處分案號：北市裁三字第裁二二－ＡＢＷ七五
一五０二號），聲明異議，本院裁定如左：
        主      文
異議駁回。
        理      由
一、按飲酒後其吐氣所含酒精成份超過每公升０．二五毫克以上者，不得駕車，道路
    交通安全規則第一百十四條第二款定有明文；又按汽車駕駛人，駕駛汽車經測試
    檢定，有酒精濃度超過規定標準者，處新台幣（下同）一萬五千元以上六萬元以
    下罰鍰，並當場禁止其駕駛及吊扣其駕駛執照一年，道路交通管理處罰條例第三
    十五條第一項第一款定有明文；再按汽車駕駛人拒絕接受第一項測試之檢定者，
    處六萬元罰鍰，並吊銷其駕駛執照，道路交通管理處罰條例第三十五條第三項亦
    規定甚明。復按汽車行駛，行車執照未隨身攜帶者，處汽車所有人新台幣（下同
    ）三百元以上六百元以下罰鍰，道路交通管理處罰條例第十四條第二款定有明文
    。
二、原處分意旨略以：本件異議人即受處分人甲○○於民國九十年八月二十五日凌晨
    一時二十分許駕駛其所有之車號ＣＭ－０九０七號自用小客車行經台北市○○路
    ○段一七０號前時，為台北市政府警察局大安分局羅斯福路派出所警員黃耀龍查
    獲受處分人身上有濃重酒味且未隨車攜帶行車執照，遂欲對受處分人實施酒精濃
    度測試檢定，惟受處分人拒絕接受酒精之測試檢定，警員黃耀龍即以受處分人有
    違反前揭道路交通管理處罰條例第十四條第二款、第三十五條第三項規定之行為
    掣發台北市政府警察局九十年八月二十五日北市警交大字第ＡＢＷ七五一五０二
    號舉發違反道路交通管理事件通知單予以舉發，受處分人於舉發通知單上所載之
    應到案日期前向原處分機關提出申訴，經原處分機關請原舉發單位調查結果，仍
    認受處分人有前開違規行為，原處分機關乃依前揭道路交通管理處罰條例第十四
    條第二款、第三十五條第三項規定於九十年十月二十九日以北市裁三字第裁二二
    －ＡＢＷ七五一五０二號裁決書裁處受處分人共罰鍰六萬零三百元，並吊銷其駕
    駛執照（未隨車攜帶行車執照部分裁處罰鍰三百元，拒絕接受酒精之測試檢定部
    分裁處罰鍰六萬元，並吊銷其駕駛執照。）。
三、受處分人雖對其於右開時地未隨車攜帶行車執照及飲用酒類之事實不爭執，惟矢
    口否認有右揭拒絕接受酒精測試之違規行為，辯稱：「九十年八月二十四日夜間
    十一時許伊先在台北市○○路○段找到一個停車位，停好車後伊坐計程車去ＰＵ
    Ｂ與友人喝酒，到隔天（同年月二十五日）凌晨一時許，伊坐計程車回車上拿東
    西，伊坐在駕駛座上找了一下第二天要用的公事包，伊平常習慣公事包放在車子
    後座，找了大約五分鐘，因為喝酒動作慢，警察就過來要求看證件，問伊有沒有
    喝，伊說有，他說要酒測，伊說伊又沒開車為什麼要接受酒測，他說有看到我開
    車。」云云。經查：證人即舉發本件之台北市政府警察局大安分局羅斯福路派出
    所警員黃耀龍到庭證稱：「當時我們在執行酒測勤務，我與同事陳文宗看到甲○
    ○把車輛駛入停車格內，甲○○當時說沒有開車行為，只是坐在車內，甲○○身
    上有酒味，我認定他有開車行為，也有喝酒，當時要求甲○○出示駕照、行照並
    接受酒測，他拒絕。」等語（詳本院九十年十二月五日訊問筆錄），衡諸證人黃
    耀龍係台北市政府警察局大安分局羅斯福路派出所執勤警員，與受處分人素不相
    識，諒無設詞誣攀之理，況交通警員掣單舉發違反道路交通管理處罰條例所列之
    違規事實，本質上為行政處分，係公務員基於職務上權力，依法就特定之具體事
    件所為具有公法上效果之單方行政行為，基於公務員為公法上行為具有公信力之
    原則，該行政處分當可被推定為真正，其據以依法處分之事實認定亦為真正無誤
    ，此與民事訴訟法第三百五十五條第二項規定：「文書依其程式及意旨得認作公
    文書者，推定其為真正。」之情形相同，本此公信原則，乃立法者賦予行政機關
    制定違反道路交通事件統一裁罰標準及處理細則，使執行勤務警員得當機處分（
    如該細則第二十三條）以達其維護交通秩序、安全之行政目的，反之，若謂公務
    員一切行政行為均需預留證據以證其實，則國家行政勢必窒礙難行，據此，刑事
    訴訟法就犯罪證據有關之規定中與屬行政秩序罰之交通違規裁罰本質不合之部分
    ，自不在準用之列，從而，受處分人既未就執勤警員之舉發有誤提出相關證據以
    供調查，本院經查亦無任何證據足資證明其有捏造事實違法取締之情事，則執勤
    警員本其維護通秩序、安全職責所為之舉發，自應受到合法、正確之推定，證人
    黃耀龍之證言應堪採信；況若受處分人飲酒後無駕車行為，如須拿取置於後座之
    公事包，直接開啟後座車門取之即可，何須大費周章坐在駕駛座上轉身尋找公事
    包達五分鐘之久？實與常情不合，受處分人所辯，顯係事後卸飾之詞，不足採信
    。本件受處分人有未隨車攜帶行車執照及酒後駕駛汽車，拒絕酒精測試檢定之二
    項違規行為，事證明確，原處分機關依道路交通管理處罰條例第十四條第二款、
    第三十五條第三項規定於九十年十月二十九日以北市裁三字第裁二二－ＡＢＷ七
    五一五０二號裁決書裁處受處分人共罰鍰六萬零三百元，並吊銷其駕駛執照（未
    隨車攜帶行車執照部分裁處罰鍰三百元，拒絕接受酒精之測試檢定部分裁處罰鍰
    六萬元，並吊銷其駕駛執照。），於法核無違誤，本件受處分人之異議為無理由
    ，應予駁回。
據上論斷，應依道路交通案件處理辦法第十九條，裁定如主文。
中      華      民      國      九十      年      十二    月    十三    日
                              臺灣臺北地方法院交通法庭
                                  法  官    黃  雅  芬
右正本證明與原本無異。
如不服本裁定，應於裁定送達後五日內向本院提出抗告狀。
                                  書記官    石  幸  代
中      華      民      國      九十      年      十二    月    十五    日


司法院資訊處製作；財團法人民間司法改革基金會備份。
